臺灣高等法院臺中分院刑事判決
111年度侵上訴字第130號

上  訴  人  
即  被  告  涂銘峰


選任辯護人  林堡欽律師
            林劼穎律師                    
上  訴  人  
即  被  告  范煜章


指定辯護人  本院公設辯護人 郭博益
上列上訴人因妨害性自主案件，不服臺灣苗栗地方法院109年度
侵訴字第30號中華民國111年6月29日第一審判決（起訴案號：臺
灣苗栗地方檢察署108年度偵字第4333號），提起上訴，本院判
決如下：
    主  文
原判決關於刑之部分撤銷。
上開撤銷部分，乙○○處有期徒刑參年捌月、甲○○處有期徒刑伍年
肆月。
    事實及理由
一、本案審判範圍之說明：
　　按上訴得明示僅就判決之刑、沒收或保安處分一部為之，刑
    事訴訟法第348條第3項定有明文。核該條項規定之立法理由
    謂：「為尊重當事人設定攻防之範圍，並減輕上訴審審理之
    負擔，容許上訴權人僅針對刑、沒收或保安處分一部提起上
    訴，其未表明上訴之認定犯罪事實部分，則不在第二審之審
    判範圍。」是依據現行法律規定，當事人已得不隨同其犯罪
    事實，而僅針對刑、沒收或保安處分之一部提起上訴，且於
    上訴人明示僅就刑上訴時，第二審法院即不再就原審法院所
    認定之犯罪事實為審認，而僅以原審法院所認定之犯罪事實
    ，作為論認原審所處宣告刑妥適與否之判斷基礎。本案係由
    上訴人即被告乙○○、甲○○（下稱被告2人）提起上訴，檢察
    官未於法定期間內上訴，被告2人於本院審理時明示僅就原
    判決所處之刑之部分提起上訴（見本院卷第131至132頁），
    而未對原判決所認定之犯罪事實及罪名聲明不服，依前揭說
    明，本院審判範圍僅限於原判決所處之刑部分，其餘被告2
    人未表明上訴部分，則不在本院之審判範圍。
二、本案據以審酌科刑相關事項之原判決所認定犯罪事實及罪名
    ：
  ㈠原審認定之犯罪事實：
    乙○○、甲○○（社群網站FACEBOOK暱稱為「孫元浩」）於
    民國108年6月18日與代號BH000-A108049之女子（真實姓名
    年籍詳卷，下稱A女）同在址設苗栗縣○○市○○路00號百分百K
    TV內喝酒，因A女不勝酒力，遂由甲○○騎乘車牌號碼000-000
    號普通重型機車搭載A女，乙○○騎乘車牌號碼000-0000號普
    通重型機車隨同，三人於108年6月19日凌晨3時許同赴址設
    苗栗縣○○市○○路000號南苗大旅社投宿，三人於同日凌晨3時
    18分進入南苗大旅社302號房後，乙○○、甲○○見A女雖仍有意
    識，但無力反抗，竟基於二人以上共同強制性交之犯意聯絡
    ，不顧A女掙扎而違反A女之意願，分別均以手指、陰莖輪流
    插入A女生殖器之方式，對A女為強制性交得逞。
  ㈡原審認定之罪名：
    被告2人所為，均係犯刑法第222條第1項第1款之二人以上共
    同犯強制性交罪。被告2人就上開犯行，有犯意聯絡及行為
    分擔，均為共同正犯。
三、按刑法第59條規定犯罪之情狀可憫恕者，得酌量減輕其刑，
    其所謂「犯罪之情狀」，與同法第57條規定科刑時應審酌之
    一切情狀，並非有截然不同之領域，於裁判上酌減其刑時，
    應就犯罪一切情狀（包括第57條所列舉之10款事項），予以
    全盤考量，審酌其犯罪有無可憫恕之事由（即有無特殊之原
    因與環境，在客觀上足以引起一般同情，以及宣告法定低度
    刑，是否猶嫌過重等等），以為判斷（最高法院95年度台上
    字第6157號判決意旨參照）。又刑法第222條之加重強制性
    交罪，法定刑為7年以上有期徒刑，刑度不可謂不重，惟犯
    該罪之人，其原因動機不一，犯罪情節未必盡相同，其行為
    所造成之危害程度自屬有異，於此情形，倘依其情狀處以適
    當之刑，即足以懲儆，並可達防衛社會之目的者，自非不可
    依客觀之犯行與主觀之惡性二者加以考量其情狀是否有可憫
    恕之處，適用刑法第59條之規定酌量減輕其刑，期使個案裁
    判之量刑能斟酌至當，符合比例原則。被告2人於上揭時、
    地共同對A女為強制性交犯行，造成A女身心受創，固應予非
    難，惟考量被告2人行為時均年僅18歲，正屬血氣方剛之齡
    ，且係經A女同意而與之一起進入南苗大旅社房間，詎料未
    能克制自持，因酒後亂性肇致本案犯行，所採行之方法固違
    反A女之意願，然究與犯罪情節較為暴力、慣性型之性侵害
    犯罪或事前謀劃恣意踐踏他人性自主決定權之窮兇惡極之徒
    有別，是依被告2人客觀犯行與主觀惡性考量其情狀，並綜
    合審酌其他一切與犯罪有關情狀之結果，認對被告2人縱科
    以加重強制性交罪之最輕法定本刑即有期徒刑7年，猶嫌過
    重，不無情輕法重之虞，客觀上尚有情堪憫恕之處，爰均依
    刑法第59條之規定酌減其等之刑。
四、原判決關於刑之部分撤銷改判之理由及科刑：
  ㈠原審對被告2人所為科刑，固非無見。惟查，被告乙○○於原審
    判決後已與A女和解並給付賠償金，有告訴代理人提出之陳
    述意見狀及檢附之和解書在卷可參(見本院卷第73至74、77
    至78頁)，原審未及審酌上開有利於被告乙○○之量刑事由，
    所為量刑即有未洽。又被告2人犯罪之情狀尚可憫恕，縱科
    以法定最輕本刑仍屬過重，已如前述，原審未適用刑法第59
    條規定予以酌減其刑，亦有未洽。被告2人上訴指摘原判決
    未依刑法第59條酌減其刑，致科刑過重，及被告乙○○上訴指
    摘原審未及審酌前開和解情事，請求從輕量刑，均有理由，
    且原判決既有前開可議之處，已無可維持，自應由本院將原
    判決關於刑之部分予以撤銷改判。
  ㈡爰以行為人之責任為基礎，審酌A女原同意與被告2人到南苗
    大旅社投宿，被告2人竟為滿足一己私慾，共同對A女強制性
    交，對A女之身體及性自主決定權毫不尊重，造成A女難以抹
    滅之心理創傷，行為至屬不該，惟念及被告2人行為時均年
    僅18歲，年輕氣盛、思慮不周，一時失慮致犯本罪，被告2
    人犯後均坦承犯行，被告乙○○已與A女達成和解賠償損害，
    業如前述，告訴代理人並請求對被告乙○○從輕量刑（見本院
    卷第106頁），足認被告乙○○犯後知所悔悟，且積極彌補己
    過，被告甲○○迄未與A女達成和解及彌補其所造成之損害，
    未見其展現真誠悔意，並考量被告2人自述之智識程度、家
    庭經濟生活狀況等一切情狀（見原審卷二第387至388頁），
    量處如主文第2項所示之刑。　　
據上論斷，應依刑事訴訟法第368條、第369條第1項前段、第364
條、第299條第1項前段，判決如主文。　　　　
本案經檢察官劉哲嘉提起公訴，檢察官丙○○到庭執行職務。
中　　華　　民　　國　　111 　年　　11　　月　　29　　日
            刑事第六庭　  審判長法　官　吳  進  發
                                法　官　鍾  貴  堯
                                法　官　尚  安  雅
以上正本證明與原本無異。
如不服本判決應於收受送達後二十日內向本院提出上訴書狀，其
未敘述上訴之理由者並得於提起上訴後二十日內向本院補提理由
書（均須按他造當事人之人數附繕本）「切勿逕送上級法院」。
因疫情而遲誤不變期間，得向法院聲請回復原狀。

                                書記官  林  巧  玲 
　　　　　　　　　　　　　　　　
中　　華　　民　　國　　111 　年　　11　　月　　29　　日

附錄本案論罪科刑法條：
中華民國刑法第222條第1項
犯前條之罪而有下列情形之一者，處7年以上有期徒刑：
一、二人以上共同犯之者。
二、對未滿十四歲之男女犯之者。
三、對精神、身體障礙或其他心智缺陷之人犯之者。
四、以藥劑犯之者。
五、對被害人施以凌虐者。
六、利用駕駛供公眾或不特定人運輸之交通工具之機會犯之者。
七、侵入住宅或有人居住之建築物、船艦或隱匿其內犯之者。
八、攜帶兇器犯之者。